【裁判字號】    99,台上,4791
【裁判日期】    990729
【裁判案由】    違反毒品危害防制條例等罪
【裁判全文】
最高法院刑事判決            九十九年度台上字第四七九一號
上  訴  人  甲○○
選任辯護人  黃丁風律師
            黃雅羚律師
            黃敬唐律師
上  訴  人  乙○○
選任辯護人  周信宏律師
上列上訴人等因違反毒品危害防制條例等罪案件，不服台灣高等
法院中華民國九十七年九月二十三日第二審判決（九十七年度上
訴字第三三四０號，起訴案號：台灣基隆地方法院檢察署九十六
年度偵第九００、一九四四號），提起上訴，本院判決如下：
    主  文
原判決撤銷，發回台灣高等法院。
    理  由
本件原判決認定上訴人甲○○、乙○○均有如其事實欄及援引為
事實一部之其附表（下稱附表）一所載販賣第一級毒品海洛因既
、未遂犯行，因而撤銷第一審關於乙○○如附表一編號4 至16所
示部分科刑之判決，改判仍論乙○○以如上開編號4 至16所示共
同販賣第一級毒品罪，各處如各該編號所示之刑及減得之刑，並
均諭知相關之從刑；另維持第一審論甲○○以如附表一各該編號
及乙○○如附表一編號1至3所示共同販賣第一級毒品既、未遂罪
刑（其中附表一編號3 部分為未遂；其餘均為既遂；甲○○各罪
均為累犯）部分之判決，駁回渠等關於該部分之第二審上訴；固
非無見。
惟查：(一)、刑事訴訟法第一百六十五條第一項規定：「卷宗內之
筆錄及其他文書可為證據者，審判長應向當事人、代理人、辯護
人或輔佐人宣讀或告以要旨」。該規定本旨，乃基於直接審理原
則，使當事人等均能於審判期日調查證據程序進行時，知悉書證
之內容，用以擔保各該證據資料之真實性，兼具保護被告之防禦
權。本件原審採為判決基礎之證據即法務部調查局民國九十六年
四月二十七日調科壹字第０九六二三０三七三三０號關於海洛因
之鑑定書、遠傳電信股份有限公司九十六年一月二十九日門號使
用者資料查詢結果及同年四月十四日遠傳（業服）字第０九六一
０四０一六一七號函（見原判決四頁第二三至二六行、第二一頁
第六至十一行），未據原審於審判期日依上揭規定，踐行調查程
序向上訴人等宣讀或告以要旨（見原審卷第六九至七四頁），使
上訴人等及其等辯護人有辯解、辯護之機會，不但與直接審理法
則有違，且有應於審判期日調查之證據而未予調查之違誤。(二)、
原判決依憑證人賴贊吉等人之證詞及乙○○警詢、偵查及審理中
之自白，認定上訴人等販賣海洛因予賴贊吉等人計十六次犯行，
除附表一編號3 部分未遂外，其餘均已既遂，而各次犯罪所得俱
如各該編號所示，悉予宣告沒收。然卷查賴贊吉於偵查中證述：
「（你曾經欠乙○○毒品錢？）我曾經欠他錢。大約在九十五年
十一、十二月時，我跟湯說先欠一千元新台幣〈下同〉買海洛因
的錢，他說只要甲○○說可以就可以，我就打給甲○○，陳說可
以，我就打給湯，他就讓我欠一千元」、而乙○○於偵查中亦供
稱：「（賴曾經說要賒帳？）有。他有賒帳好幾次，總共五、六
千元，每次賒帳都是一千元。第一次賒帳我沒問甲○○就同意，
我告訴甲○○，陳說不要給他欠，後來賴說要賒帳，我先問陳，
他同意我才讓賴賒帳」等語（見偵字第九００號卷(二)第四、五頁
）。前開供述若果不虛，上訴人等歷次販賣既遂犯行是否俱皆取
得交易金額，非無疑義，原審未予釐清論明，遽行判斷，同有可
議。以上或為上訴意旨所指摘，或為本院得依職權調查之事項，
應認有撤銷原判決發回更審之原因。原判決理由第五段說明不另
為無罪諭知部分，基於審判不可分原則，併予發回。又原判決事
實認定扣案之電子磅秤、分裝袋、分裝匙均為乙○○所有（見原
判決第三頁第一至四行），而理由則載為係甲○○及乙○○所共
有（見原判決第二一頁第五、六行），似有誤植，案經發回，更
審時宜併注意及之。
據上論結，應依刑事訴訟法第三百九十七條、第四百零一條，判
決如主文。
中    華    民    國  九十九  年    七    月  二十九  日
                      最高法院刑事第八庭
                          審判長法官  洪  文  章
                                法官  王  居  財
                                法官  郭  毓  洲
                                法官  黃  梅  月
                                法官  邱  同  印
本件正本證明與原本無異
                                      書  記  官
中    華    民    國  九十九  年    八    月    二    日
                                                      K

司法院資訊處製作；財團法人民間司法改革基金會備份。
